臺灣嘉義地方法院刑事裁定
111年度聲字第984號
聲明異議人  
即  受刑人  林融駿


上列聲明異議人即受刑人因公共危險案件，不服臺灣嘉義地方檢
察署檢察官之執行指揮(111年度執字第3300號)，聲明異議，本
院裁定如下：
    主  文
聲明異議駁回。
    理  由
一、聲明異議意旨略以：受刑人林融駿因家庭關係請求法官能再
    給一次機會，請求准予易科罰金，如入監執行的話，家中有
    女兒、老婆、媽媽沒有人扶養，弟弟們沒有養媽媽，只靠我
    在外工作養家，請求撤銷原執行指揮等語。
二、按受刑人或其法定代理人或配偶，以檢察官執行之指揮為不
    當者，得向諭知該裁判之法院聲明異議，刑事訴訟法第484
    條定有明文。所謂「檢察官執行之指揮不當」，係指就執行
    之指揮違法及執行方法不當等情形而言（最高法院102年度
    台抗字第1041號裁定意旨參照）。次按犯最重本刑為5年以
    下有期徒刑以下之刑之罪，而受6月以下有期徒刑或拘役之
    宣告者，得以新臺幣（下同）1,000元、2,000元或3,000元
    折算1日，易科罰金。但易科罰金，難收矯正之效或難以維
    持法秩序者，不在此限，刑法第41條第1項定有明文。而有
    期徒刑或拘役得易科罰金之案件，法院所諭知者，僅係如易
    科罰金之折算標準而已，至於是否准予易科罰金，係賦予執
    行檢察官於執行之際，視個案具體情形，依前開法律規定裁
    量之權能，非謂受刑人受6個月以下有期徒刑或拘役之宣告
    時，執行檢察官即必然應准予易科罰金。又依刑事訴訟法第
    457條第1項前段之規定，有關宣告有期徒刑、拘役得否准許
    易科罰金之執行裁判事項，應由為裁判法院對應之檢察署檢
    察官指揮之。再考量易科罰金制度，其性質屬易刑處分，乃
    基於特別預防刑事政策之立法，冀各罪如因受短期自由刑宣
    告之受刑人，經由易科罰金之處罰促使改過遷善達到復歸社
    會之刑罰目的；至是否有上開法條所稱「難收矯正之效或難
    以維持法秩序」之情形，則係由執行檢察官於具體個案，審
    酌犯罪特性、情狀及受刑人個人因素等事項而為合於立法意
    旨之裁量，檢察官此項裁量權之行使，倘無違法、不當或逾
    越法律授權等濫用權力之情形，即不得任意指摘其執行指揮
    有何違法、不當，自無對之聲明異議之餘地（最高法院111
    年度台抗字第437號、110年度台抗字第1188號裁定意旨參照
    ）。
三、經查：
　㈠受刑人前因酒後駕車之公共危險案件，經本院以111年度嘉交
    簡字第337號判決判處有期徒刑4月，如易科罰金，以1,000
    元折算1日，嗣經本院於民國111年8月9日以111年度交簡上
    字第60號判決駁回檢察官之上訴而告確定。本案確定後移由
    臺灣嘉義地方檢察署（下稱嘉義地檢署）檢察官以111年度
    執字第3300號案件指揮執行，檢察官因此傳喚受刑人應於11
    1年11月11日到案，同時告知受刑人因酒駕已3犯，經初步審
    核認若易科罰金、易服社會勞動服務難收矯正之效或難以維
    持法秩序，若仍欲聲請易科罰金或社會勞動，再具狀敘明理
    由遞送到署，或於傳喚日到署陳述意見。之後受刑人之母蕭
    美華即於111年11月9日替受刑人具狀向嘉義地檢署陳述意見
    ，表示：因家庭關係請求准予易科罰金，媽媽無能力工作，
    無任何收入，2位弟弟出外不願意照顧媽媽，我是家中經濟
    支柱，請求檢察官能准分期易科罰金等語。嘉義地檢署復於
    111年11月14日以嘉檢曉三111執3300字第1119032007號函覆
    受刑人略以：因酒駕犯罪經查獲3次，業已核定不准易科罰
    金，請於111年11月30日14時到案執行等語。上開各節，業
    據本院調取上開執行案件卷宗核閱無訛。
  ㈡受刑人雖以前詞對檢察官之執行指揮不服，然執行檢察官於
    裁量時，業已先給予受刑人說明其聲請易科罰金之理由及個
    人特殊事由之機會，並不至造成突襲而有害其防禦權，是關
    於其聽審權之程序保障並無侵犯，先予敘明。再觀諸執行檢
    察官業已具體說明不准受刑人易科罰金之理由，即係受刑人
    「因酒駕犯罪經查獲3次」，而受刑人確曾於107年間因酒後
    駕車之公共危險案件，經嘉義地檢署以107年度速偵字第197
    號為緩起訴處分，且於110年間再因相同案件，經本院以110
    年度嘉交簡字第184號判處有期徒刑2月確定，並經受刑人於
    110年8月4日易科罰金執行完畢，有臺灣高等法院被告前案
    紀錄表在卷可按，故本件執行檢察官稱受刑人已因酒駕犯罪
    經查獲3次乙節，並無違誤。本院另審酌受刑人所犯之前2次
    酒駕案件，第1次已獲檢察官給予緩起訴之寬典，第2次執行
    檢察官也同意給予其易科罰金之機會，其卻在明知自己無合
    格駕駛執照，本來就不能騎車上路之情形下，竟仍於前案執
    行完畢後不到1年，再度無照酒駕上路，且其所犯這3次酒駕
    案件之吐氣酒精濃度依序為0.36MG/L、0.52MG/L、0.72MG/L
    ，有變本加厲之情況，此有卷附之上揭緩起訴處分書、判決
    書在卷可佐，足見其漠視法令規範之態度，客觀上來看，確
    實難認前案易科罰金能收矯正之效。況且，本件執行檢察官
    所為之上開決定，亦核與臺灣高等檢察署111年2月23日檢執
    甲字第11100017350號函所揭示酒駕犯罪經查獲3犯（含）以
    上者，應予審酌是否屬刑法第41條第1但書規定『難收矯正之
    效或難以維持法秩序』之情形，而不准易科罰金乙節，並無
    明顯牴觸。從而，本件執行檢察官不准受刑人易科罰金之決
    定，觀其內容並無違法或不當，尚難認法律授權檢察官所行
    使之裁量權有何裁量瑕疵、逾越法律授權或專斷等濫用權限
    之不當情事，實無從率認檢察官執行指揮有何不當之處。
  ㈢刑法第41條第1項有關得易科罰金規定，已刪除「因身體、教
    育、職業、家庭或其他正當事由，執行顯有困難」規定，可
    見執行檢察官考量是否准許受刑人易科罰金或易服社會勞動
    ，不必然受限於此等事由，而是以考量受刑人如不接受有期
    徒刑或拘役執行，是否「難收矯正之效或難以維持法秩序」
    為裁量依據，並非僅因受刑人職業、家庭之事由，即應予以
    准許，應衡量國家對其實施之具體刑罰權是否得收矯正之效
    及維持法秩序。至於受刑人入監執行，固可能影響其工作、
    家庭，然此等受刑人犯罪經判刑確定發監執行後，對於受刑
    人之工作、家庭產生之負面影響，受刑人本難辭其咎，尚難
    以此逕謂執行檢察官必須忽略刑法第41條第1項但書所載「
    如不執行難收矯正之效」之審查要件。從而，受刑人以其為
    家中經濟支柱，尚有家人需要照顧此家庭因素，希望可以易
    科罰金之部分，實與檢察官審酌是否准予易科罰金之標準無
    涉，是縱受刑人此部分所述為真，仍不足以推翻上開執行檢
    察官本於職權所為之判斷。
四、綜上所述，本件檢察官於指揮執行時，已具體審酌個案情形
    ，認若不入監執行，確實難收矯正之效或難以維持法秩序，
    而否准受刑人易科罰金之請求，檢察官所為執行指揮並無違
    法或不當。受刑人聲明異議指摘檢察官執行指揮違法不當，
    為無理由，應予駁回。
五、依刑事訴訟法第486條，裁定如主文。 
中　　華　　民　　國　　111 　年　　11　　月　　25　　日
                  刑事第三庭    法　官　張佐榕
以上正本證明與原本無異。
如不服本裁定，應於送達後5日內，向本院提出抗告狀。
中　　華　　民　　國　　111 　年　　11　　月　　25　　日
                                書記官　連彩婷